【裁判字號】    89,易,1011
【裁判日期】    890707
【裁判案由】    毀損
【裁判全文】
臺灣臺南地方法院刑事判決                        八十九年度易字第一一一號
    公  訴  人  臺灣臺南地方法院檢察署檢察官
    被      告  乙○○
                丙○○
右列被告等因毀損案件，經檢察官提起公訴（八十八年度偵字第九四一七號），本院
判決如左：
    主  文
乙○○、丙○○共同毀損他人之門鎖，各處罰金伍佰元，如易服勞役，均以參佰元折
算壹日。
    事  實
一、乙○○於民國八十六年九月間，將門牌號碼為臺南市○○街三一一號三樓之三號
    房屋，出租與其公司員工甲○○，嗣因甲○○主張以郭博慧之妻所欠債務抵消房
    租，而自八十七年十月起拒絕繳付房租，乙○○屢次前往催討，均未遇見甲○○
    。迄因乙○○急於收回該房屋，乃於八十八年五月二十八日上午九時十分許，偕
    同丙○○、陳文進、林辰男、許國樑（後三人均另由檢察官為不起訴之處分）等
    人，前往臺南市○○街三一一號三樓之三處，欲騰空屋內物品，因見大門深鎖，
    乙○○遂與丙○○共同基於毀損他人之物之犯意聯絡，由丙○○電請不知名之鎖
    匠至該處，將由甲○○所裝設之門鎖拆毀後換下新鎖，足以生損害於甲○○。
二、案經甲○○訴由臺南市警察局第二分局報告臺灣臺南地方法院檢察署檢察官偵查
    起訴。
    理  由
一、訊據被告乙○○、丙○○於警、偵訊及本院審理時，均坦承僱請鎖匠換裝前址門
    鎖之事實，惟均否認有毀損之故意，均辯稱因告訴人甲○○已數月未繳房租，且
    聽聞告訴人已搬家，始於國民黨臺南市中區黨部民眾服務社主任許國樑、臺南市
    仙草里里長林辰男，以及陳文進等人之見證下，進入上址屋內騰空告訴人物品，
    收回房屋，並換裝門鎖云云。經查，證人即隨同被告二人前往臺南市○○街三一
    一號三樓之三告訴人租處之陳文進、林辰男、許國樑等人，於警、偵訊中均一致
    陳稱係陪同被告二人前往收回房屋，被告二人並僱請鎖匠換鎖等情，且有現場照
    片六幀附於警卷內可稽，而審諸前開照片，該房屋之鐵門、木門均已裝置新鎖，
    被告二人前揭僱請他人換鎖之自白，應屬事實。被告二人雖係於證人陳文進、林
    辰男、許國樑等人之見證下，先詢問該處鄰居得知並無人居住該屋內，又依據告
    訴人貼於門上之呼叫器號碼聯絡告訴人無著，再經證人林辰男翻閱選舉人名冊確
    定告訴人並未設籍於該處後，始進入屋內並換裝門鎖，亦為證人陳文進、林辰男
    、許國樑等人於警、偵訊證述甚明，然被告乙○○於告訴人拒不交付租金後，雖
    曾屢次前往催收，但並未得見告訴人，且被告乙○○並未曾向告訴人表示欲終止
    租約、收回房屋，此為被告乙○○於本院審理中所自承（本院八十九年五月二十
    六日訊問筆錄）；又被告丙○○雖供稱曾委託證人王志強向告訴人催討租金，然
    證人王志強僅向告訴人稱應出面與被告乙○○處理租金債務，並未於被告之指示
    下，向告訴人定期催告給付租金，或為終止租約之意思表示，亦為證人王志強於
    本院結證在卷，是本件被告乙○○與告訴人間之房屋租賃關係，自仍存在，不因
    告訴人是否實際居住於前址房屋內而有不同。再者，被告等既為收回告訴人以搬
    離之房屋，則於鎖匠打開門鎖後，進入屋內騰空物品即為已足，無須另行裝設新
    鎖，足認被告等係為避免告訴人再度返回該屋內居住，因而僱請鎖匠裝設新鎖，
    並可因此認定被告二人對於告訴人尚未搬離之事實，仍有所認識。被告二人既認
    識該房屋尚於告訴人之居住占有下，仍僱請鎖匠將告訴人所裝設之門鎖拆除，並
    裝設新鎖，對於告訴人之所有物造成侵害，本院因認被告等所辯並無毀損之故意
    云云，尚非可採。本件事證已臻明確，被告二人犯行均堪認定。
二、核被告二人僱請不知情之鎖匠拆除告訴人所有之門鎖，均係刑法第三百五十四條
    毀損他人之物罪之間接正犯。被告乙○○、丙○○對於前開犯行，有犯意之聯絡
    與行為之分擔，均為共同正犯。爰審酌被告二人因與告訴人間之租賃契約糾紛，
    為收回房屋，而將告訴人門鎖拆除並換裝新鎖之犯罪手段；因此造成告訴人原門
    鎖毀損，惟經濟上損失應非嚴重；以及被告二人犯後均坦承犯行，否認犯意之態
    度等一切情狀，各量處如主文所示之刑，並諭知易服勞役之折算標準，以資懲儆
    。
據上論斷，應依刑事訴訟法第二百九十九條第一項前段，刑法第二十八條、第三百五
十四條、第四十二條第二項，罰金罰鍰提高標準條例第一條前段、第二條，判決如主
文。
本件經檢察官吳佳齡到庭執行職務。
中    華    民    國      八十九    年      七        月        七      日
                              臺灣臺南地方法院刑事第四庭
                                  法  官  吳  坤  芳
右正本證明與原本無異。
如不服本判決，應於判決送達後十日內向本院提出上訴狀( 應附繕本 )。
      書記官  馬  愛  君
中    華    民    國      八十九    年      七        月        七      日
附錄論罪科刑法條：
刑法第三百五十四條：
毀棄、損壞前二條以外之他人之物或令致不堪用，足以生損害於公眾或他人者，處二
年以下有期徒刑、拘役或五百元以下罰金。


司法院資訊處製作；財團法人民間司法改革基金會備份。
